臺灣新竹地方法院民事小額判決
110年度竹北小字第346號
原      告  余亭璂  
被      告  陳彥方  



上列當事人間請求損害賠償事件，本院於民國110年9月7 日辯論
終結，判決如下：
    主  文
被告應給付原告新臺幣肆萬貳仟肆佰壹拾壹元。
原告其餘之訴駁回。
訴訟費用新臺幣壹仟元由被告負擔新臺幣陸佰伍拾元，餘由原告
負擔。
本判決原告勝訴部分得假執行。
    事實及理由
壹、程序方面
一、按訴狀送達後，原告不得將原訴變更或追加他訴，但請求之
    基礎事實同一、擴張或減縮應受判決事項之聲明者，不在此
    限，民事訴訟法第255條第1項第2款、第3款分別定有明文。
    經查原告起訴時，原聲明請求：「（一）被告應給付原告新
    臺幣（下同）64,500元，及自起訴狀繕本送達之翌日起至清
    償日止，按年息百分之5計算之利息。（二）訴訟費用由被
    告負擔。」嗣於民國110年9月7日言詞辯論程序中，追加請
    求拖吊費用3,050元、並就利息部份不予請求，是當庭將前
    開聲明第一項更正為：「被告應給付原告68,150元。」。經
    核原告所為訴之變更係基於被告駕車不慎致撞損原告車輛之
    同一事實，且係單純擴張、減縮應受判決事項之聲明，揆諸
    前開規定，尚無不合，應予准許。
二、被告經合法通知，未於言詞辯論期日到場，核無民事訴訟法
    第386 條各款所列情形，爰依原告之聲請，由其一造辯論而
    為判決。
貳、實體方面
一、原告主張：
    被告於109年11月25日17時20分許駕駛車牌號碼000-0000號
    自小客車行經國道三號南向27公里處時，因未注意保持安全
    距離而追撞其前方已停等、由訴外人葉信發駕駛車牌號碼00
    0-0000號自小客車，致該車再向前推撞已停等、為訴外人余
    東遠所有惟由原告所駕駛車牌號碼000-0000號自小客車（下
    稱系爭車輛），造成系爭車輛車受損，案經內政部警政署國
    道公路警察局（下稱國道公路警察局）第九公路警察大隊木
    柵分隊派員處理在案，被告應負全部肇事責任。而系爭車輛
    經送交修復，計支付必要修復費用65,100元（含零件費用28
    ,600元、烤漆費用14,200元、工資費用22,300元）及拖吊費
    用3,050元，共計68,150元。嗣訴外人余東遠已將損害賠償
    債權讓與原告，原告爰依民法第184條第1項前段侵權行為之
    法律關係，對於被告行使損害賠償請求權，並聲明: （一）
    被告應給付原告68,150元。（二）訴訟費用由被告負擔。
二、被告經合法通知，未於言詞辯論期日到場，亦未提出書狀作
    何聲明或陳述。
三、本院之判斷：
（一）原告主張之上揭事實，業據其提出國道公路警察局第九公
      路警察大隊木柵分隊道路交通事故當事人登記聯單、工作
      估價單、高速公路小型車拖救服務契約三聯單、系爭車輛
      行車執照等件為證（見桃園地院110年壢小字第730號卷第
      17至26頁、本院卷第64頁），並經本院依職權向國道公路
      警察局第九公路警察大隊調取本件交通事故之相關資料，
      經國道公路警察局第九公路警察大隊於110年6月25日以國
      道警九交字第1109003810號函檢附本件交通事故之道路交
      通事故現場圖、道路交通事故調查報告表（一）（二）、
      國道公路警察局道路交通事故初步分析研判表、A3道路交
      通事故調查紀錄表、道路交通事故當事人酒精測定紀錄表
      等件為憑（見本院卷第29至46頁 )，核與原告主張情節相
      符，而被告經合法通知，迄未到庭陳述，亦未提出書狀作
      何有利於己之聲明、陳述或證據以供本院審酌，本院依調
      查證據之結果及斟酌全辯論意旨，自堪信原告之主張為真
      實。
（二）按汽車行駛高速公路及快速公路，前後兩車間之行車安全
      距離，在正常天候狀況下，依下列規定：一、小型車：車
      輛速率之每小時公里數值除以二，單位為公尺，此為交通
      部公路總局訂定高速公路及快速公路交通管制規則第6 條
      第1 項所明定。次按，汽車在同一車道行駛時，除擬超越
      前車外，後車與前車之間應保持隨時可以煞停之距離；汽
      車行駛時，駕駛人應注意車前狀況及兩車併行之間隔，並
      隨時採取必要之安全措施，道路交通安全規則第94條第 1
      項、第3 項分別定有明文。經查，被告於上開時間駕駛車
      牌號碼000-0000號自用小客車行經國道三號高速公路南向
      27公里處之南向入口匝道，本應注意上開規定，且依道路
      交通事故調查表所示，事故發生當時天候晴、夜間、視線
      正常、無障礙物、路面乾燥、無缺陷、標線清楚等情狀，
      並無不能注意之情事，而依被告在本件事故發生後在警方
      製作談話紀錄表時自承：系爭事故發生當時，其行車時速
      約30公里、與前車即車牌號碼000-0000號自小客車間僅約
      有一部半小客車的距離，而前開車輛及系爭車輛均依序行
      駛在上開地點之車道上，因前方匝道儀控轉為紅燈而停等
      中，被告車輛不慎撞擊其前方即車牌號碼000-0000號自小
      客車之車輛、該車因此再撞擊其前方之系爭車輛，造成系
      爭車輛右後車尾受損等語，另由原告提出系爭車輛之報價
      單，可知主要係在車輛右後側多處受損，則依被告所述及
      系爭車輛遭撞擊之位置，可知被告當時係駕車沿國道三號
      高速公路新店南向入口匝道行駛時，雖見系爭車輛與其前
      方車輛因前方匝道儀控轉為紅燈而停等，惟仍追撞前方車
      輛，足見被告疏未注意前揭規定，復未與前車保持安全距
      離，亦疏於注意車前狀況，隨時採取必要之安全措施，致
      造成系爭車輛因而受損，是被告之駕駛行為顯有過失，且
      系爭車輛之損害與被告之過失行為間具有相當因果關係，
      是被告就本件肇事應負過失侵權行為責任，洵堪認定。
（三）復按因故意或過失，不法侵害他人之權利者，負損害賠償
      責任；汽車、機車或其他非依軌道行駛之動力車輛，在使
      用中加損害於他人者，駕駛人應賠償因此所生之損害；不
      法毀損他人之物者，應向被害人賠償其物因毀損所減少之
      價額，民法第184 條、第191 條之2 及第196 條分別定有
      明文。又物被毀損時，被害人除得依民法第196 條請求賠
      償外，並不排除民法第213 條至第215 條之適用，依民法
      第196 條請求賠償物被毀損所減少之價額，得以修復費用
      為估定之標準，但以必要者為限（例如︰修理材料以新品
      換舊品，應予折舊)），亦有最高法院77年度第9 次民事
      庭會議之決議、最高法院60年度台上字第1505號判決及73
      年度台上字第1574號判決意旨可資參照。查被告因駕車不
      慎而碰撞前方車輛，致再撞及系爭車輛受有損害等情，已
      如前述，被告即應就系爭車輛之損害負賠償責任。又系爭
      車輛因本件車禍受損，須支出必要修復費用，含零件費用
      28,600元、烤漆費用14,200元、工資費用22,300元，及拖
      吊費用3,050元，共計68,150元，業據原告提出工作估價
      單、高速公路小型車拖救服務契約三聯單附卷可佐，經核
      上開估價單所列各修復項目與系爭車輛受損之情形相符，
      堪認確係修復系爭車輛所必要。惟因系爭車輛係102 年1
      月份出廠，此有系爭車輛行照可佐（詳本院卷第64頁），
      算至本件交通事故發生時（即109年11月25日）已使用超
      過5年，依前揭說明，以新品換舊品而更換之零件，自應
      予以折舊。而依行政院公布之固定資產耐用年數表及固定
      資產折舊率表，非運輸業用客、貨車之耐用年數為5年，
      採定率遞減法計算折舊，每年折舊369/1000，其最後1年
      之折舊額，加歷年折舊累計額，其總和不得超過該資產成
      本原額之9/10，依此計算系爭車輛更新零件折舊後之必要
      修復費用即為2,861元（計算如附表所示）。據此，系爭
      車輛之必要修復費用即為39,361元（計算式如下：工資費
      用22,300元+烤漆費用14,200元＋折舊後之零件2,861元＝39
      ,361元）。從而，原告因受讓債權所得請求被告賠償之損
      害即為拖吊費用3,050元及系爭車輛之必要修復費用39,36
      1元，合計為42,411元。從而，原告依據侵權行為之法律
      關係，請求被告給付上開金額，洵屬正當，應予准許。逾
      此部分之請求，即非有據，應予駁回。
四、綜上所述，原告依侵權行為及債權讓與之法律關係，請求被
    告賠償42,411元，為有理由，應予准許，逾此部分之請求，
    為無理由，應予駁回。
五、本件係小額訴訟事件為被告部分敗訴之判決，爰就被告敗訴
    部分依職權宣告假執行，並於判決時確定訴訟費用額為如主
    文第三項所示之金額。
六、據上論結，本件原告之訴為一部有理由，一部無理由，依民
    事訴訟法第436 條之23、第436 條第2 項、第385 條第1 項
    前段、第79條、第436 條之19第1 項、第436 條之20，判決
    如主文。
中　　華　　民　　國　　110 　年　　9 　　月　　28　　日
                  竹北簡易庭法　官　林南薰
以上正本係照原本作成。
如對本判決上訴，非以判決違背法令為理由不得為之，且須於判
決送達後20日內向本院提出上訴狀，並記載上訴理由。如委任律
師提起上訴者，應一併繳納上訴審裁判費。
中　　華　　民　　國　　110 　年　　9 　　月　　28　　日
                            書記官　陳麗麗
附表
折舊時間           金額
第1年折舊值        28,600×0.369=10,553
第1年折舊後價值    28,600-10,553=18,047
第2年折舊值        18,047×0.369=6,659
第2年折舊後價值    18,047-6,659=11,388
第3年折舊值        11,388×0.369=4,202
第3年折舊後價值    11,388-4,202=7,186
第4年折舊值        7,186×0.369=2,652
第4年折舊後價值    7,186-2,652=4,534
第5年折舊值        4,534×0.369=1,673
第5年折舊後價值    4,534-1,673=2,861
第6年折舊值        0
第6年折舊後價值    2,861-0=2,861
第7年折舊值        0
第7年折舊後價值    2,861-0=2,861
第8年折舊值        0
第8年折舊後價值2,861-0=2,861